【裁判字號】    90,家訴,35
【裁判日期】    920915
【裁判案由】    請求分割遺產
【裁判全文】
臺灣彰化地方法院民事判決  九十年度家訴字第三五號
    原      告  戊○○
    被      告  丙○○
    訴訟代理人  乙○○
    被      告  丁○○
    訴訟代理人  甲  ○
右當事人間請求分割遺產事件，於民國九十二年九月二日言詞辯論終結，本院判決如
左：
    主      文
兩造公同共有被繼承人顏木枝之遺產，准予分割，其分割方法如附表所示。
訴訟費用由兩造按應繼分比例負擔。
    事      實
甲、原告方面：
  一、聲明：
    （一）准兩造依附表一所示之方法分割被繼承人顏木枝之遺產。
    （二）訴訟費用由兩造按應繼分比例分擔之。
  二、陳述：
    （一）查兩造之被繼承人顏木枝於民國（下同）八十九年七月二十九日死亡，原
          告與被告丙○○及被告丁○○之父顏垂統均為被繼承人顏木枝之子女，因
          顏垂統於七十三年七月十六日即已死亡，其應繼分爰由被告丁○○代位繼
          承。則本件兩造對系爭遺產之應繼分均各為三分之一。次查兩造之被繼承
          人顏木枝遺有如附表一所示之遺產，其中不動產部分即被繼承人顏木枝與
          訴外人顏牽、顏廷庸、顏信等就坐落彰化縣花壇鄉○○○段第二五三地號
          所設定之公同共有典權部分，並已依法辦理繼承登記，因被繼承人顏木枝
          於生前即立遺囑（遺囑是由被繼承人顏木枝請朱坤棋律師寫的，先由律師
          擬具草稿，然後由被繼承人再抄寫一遍，當時遺囑製作二份正本，一份給
          原告，一份要給被告丙○○，當時原告之父顏木枝表示要給被告丙○○之
          遺囑會放在丙○○拿得到的地方，要被告丙○○自己去拿）願將該公同共
          有典權由原告及被告丙○○等二人平均繼承，且被繼承人之遺產除該經核
          定價額為新台幣（下同）一百五十元之典權外，尚有現金存款計一百一十
          四萬九千四百八十二元，是依被繼承人上開遺囑內容執行結果，並無侵害
          其他繼承人之特留分之情事。又原告為被繼承人支出喪葬費用計八千二百
          元，因此費用乃辦理被繼承人後事所不可缺，參酌遺產及贈與稅法第十七
          條第一項第九款規定，被繼承人之喪葬費用由繼承財產扣除，則原告上開
          喪葬費支出自應由遺產負擔，並主張系爭遺產應先扣除原告所支付之必要
          喪葬費用八千二百元，共補償方法如附表一所示。茲因兩造對於公同共有
          之系爭遺產無法協議分割，為此爰依民法第八百三十條第二項、第八百二
          十四條第二項請求判決如訴之聲明。
    （二）對被告抗辯之陳述：原告認被告丙○○支出被繼承人顏木枝喪葬費用應較
          其所提費用明細要少，原告對被告丙○○所提喪葬費用細目之意見如下─
          (1)承認被告顏世偉所支付如附表三所示墓地風水費用、引領亡魂至墓地費
            用、娘家四舅封釘紅包、山下抬棺至墓地紅包、答禮用毛用、手巾及大
            鼓車隊費用。
          (2)被告丙○○確實有為亡父在彰化地區訂製中式棺木，但因與榮總懷遠堂
            規定不符，因而取消取件並支付違約金，連同紙糊燈籠二只，合計金額
            為三千六百元無誤。
          (3)兩造之被繼承人顏木枝出殯當日中午，喪宴部份中午是食用便當，晚餐
            是吃火鍋，花費應只有二千多元，不可能高達一萬五千元，且民間並沒
            有對前來拈香之人另設宴款待之習俗；另原告認為被告丙○○主張之八
            萬元修墳費太高，且原告要求等被繼承人顏木枝將來撿骨之後，金額再
            由繼承人平均分攤；此外，原告對冰存被繼承人顏木枝之遺體費用一萬
            二千七百六十元及被告丙○○於九十一年十二月十七日言詞辯論期日所
            提之其他收據─包括台北榮民總醫院八十九年七月廿九日急診醫療費用
            明細收據一件、老大興香鋪八十九年七月三十一日收據一件（金額一萬
            四千八百七十元）、遺體放行費五千元之收據一件、治喪費用十一萬九
            千元之收據一件等均無意見。
          (4)原告曾打電話至醫院詢問，醫院原則上對開不收紅包，且如果是在醫院
            往生者，開立死亡證明書並不收費。
三、證據：提出被繼承人顏木枝之繼承系統表一張、戶籍謄本八份、遺產免稅證明書
    影本一張、土地登記謄本一份、被繼承人遺囑影本一張、喪葬費估價單正本二張
    、診斷證明書及收據正本各二張、購買票品證明單正本一張、喪葬費用明細表影
    本一張為證。
乙、被告丙○○方面：
  一、聲明：請求駁回原告之訴。訴訟費用由原告負擔。
  二、陳述：
    （一）按民法第一千一百四十七條，繼承因被繼承人死亡而開始。倘無遺囑自應
          依法律所定之繼承順序、應繼分認定之。蓋本件被繼承人顏木枝之繼承人
          有三，繼承順位相同，自應按比例均分被繼承人之全部遺產。而原告於起
          訴狀中稱持有被繼承人顏木枝生前所立之遺囑，並載有就典權部分排除繼
          承人丁○○之繼承權利，改由原告及被告丙○○按比例共同繼承等語云云
          。然依民法第一千一百九十條自書遺囑者，應自書遺囑全文，記明年、月
          、日，並親自簽名，如有增減、塗改，應註明效力。是原告所提出之遺囑
          ，審其形式，遺囑首行，被繼承人姓名之書寫與文末之簽樣，顯不相似，
          細究文中各「顏」字之書寫，亦難認定與簽名之「顏」字一致。又被繼承
          人生前與被告共同生活期間，因健康狀況甚不理想，是否有執筆之力，實
          有疑慮。且此期間，從未聽被繼承人提及預立遺囑之事，原告如何取得此
          文件及本文件是否確係出於被繼承人之手，皆屬難斷，況原告於九十一年
          四月十日言詞辯論程序中陳稱該遺囑係律師寫了原稿，再叫被繼承人顏木
          枝抄寫，可見該遺囑並非被繼承人本意所寫，且被告丙○○並不知有遺囑
          乙事，故被告丙○○對遺囑之真正有所爭執。倘遽以認定該文件為被繼承
          人真意而遽為逕行分配，恐損及繼承人丁○○之權益，有違民法就繼承人
          權義之規定。
    （二）再被告丙○○就被繼承人身故後事辦理之各項喪葬支出如附表三所示，實
          皆為被繼承人喪葬等支出之必要費用，共計四十四萬四千三百五十四元（
          實際上金額不只如此，被告丙○○還有多墊費用），其中就墓地風水費
          用、引領亡魂至墓地費用、娘家四舅封釘紅包、自山下抬棺至墓地費用、
          答禮用毛巾、手巾及大鼓車隊等費用，合計十六萬三千三百元，為原告所
          不爭執，此點核先敘明。就其他項目言，因被繼承人死亡後，即停屍於
          台北榮民總醫院，嗣後亦假榮總懷遠堂辦理公祭，故此間所生之治喪費用
          ，包括遺體寄放榮總冰櫃費用一萬二千七百六十元，遺體放行費用五千元
          ，榮總懷遠堂治喪費用十一萬九千元，合計十三萬六千七百六十元，應屬
          喪葬事宜之必要費用。再就治喪期間所花用之香燭、金銀紙等支出，乃
          至喪禮完畢後為向與會來賓答禮招待餐飲，皆為一般喪家所慣採之儀式，
          被告丙○○亦因而支出香燭等費用一萬四千八百七十元，辦桌費用一萬五
          千元（包括出殯當天花費三千元及另日舉行餐宴答謝遠道而來之同事一次
          、同學一次及幫忙的人一次），原告縱不予承認，仍難謂此等費用非喪葬
          儀式所必要。又因被繼承人生前原信仰民間宗教，被告丙○○為全其心
          意，對其往生相關事宜之辦理，亦多所打聽，後依傳統禮俗辦理喪葬事宜
          。依該等事宜之商業習慣，有多筆開銷因以紅包形式給付，未能取得收據
          ，惟皆係民間習俗所慣採者。被繼承人死亡證明之取得，因係委由民間醫
          師開立，其收費為每次外出開立證明即收費三千元，並不製發收據，且被
          繼承人當天送到醫院時已無生命跡象，急救一個小時仍然無效，且醫院拒
          絕開立死亡證明。又依民間信仰，為被繼承人誦經等儀式，一般辦理「
          頭七」、「二七」、「四七」、「五七」及「尾七」，每次支出四千五百
          元，五次合計為二萬二千五百元，入殮時請道長誦經、看墓地、棺木放水
          、抬祭品上山、支付靈柩車駕駛費用等，合計四千二百元，雖以紅包方式
          支付，但該等費用項目，皆符合一般民情，原告對同係依民間習俗支出之
          牽亡魂、抬棺紅包等費用未為爭執，卻對此等支出有所疑義，其對費用之
          認定，實難認有一貫性之標準。而原告有所質疑之費用中，更有令被告
          丙○○所不解者為，本件被繼承人因有為傳統法事需要，於身故後，即由
          被告丙○○於彰化地區訂製有中式棺木壹只，然與榮總懷遠堂規定不符，
          致無法依約取件，依約須給付違約金三千六百元（包含違約金三千元及紙
          糊燈籠二只共六百元），此一費用乃由被告丙○○交付原告代為前往棺木
          店繳交，原告對此費用支出卻予以否認，亦有違誠信原則。另被繼承人
          末了之急救費用，縱不認定為喪葬費用，亦應視為係被繼承人於繼承前所
          應支付之醫藥費用，由被告丙○○代為墊付後，自應對該等債務由其遺產
          中予以扣除，清償此一費用。又被告丙○○提出喪葬費用中所列之撿骨
          、修墳（靈骨塔）費用雖係預估，然自民間信仰角度言，此等費用乃將來
          所發生之必要費用，為免日後就已分割之遺產此費用如何分攤再為爭執，
          特於本次分割中予以列表，經詢價結果約為八萬元，為便於計算，乃取其
          整數計。綜上，參酌遺產及贈與稅法第十七條第一項第九款規定，被繼承
          人之喪葬費用由繼承財產扣除，則被告丙○○所提上開之喪葬費用合計為
          四十四萬四千三百五十四元，自應自遺產中優先扣除。是原告所主張就遺
          產分割方式，實應改依如附表二所列方式為之。
  三、證據：提出永吉殯遺公司及老大興香舖喪葬費用收據原本各二張、餐費收據原
      本一張、台北榮總門診收據影本二張、支票影本四張、中國國際商業銀行客戶
      歷史資料查詢明細表影本一張、榮總懷遠堂喪葬費用明細表一張、治喪會場照
      片影本二張、死亡證明書乙紙、地理師名片及估價影本三張、被繼承人顏木枝
      治喪行程表一份、喪禮照片影本二件為證。
丙、被告丁○○方面：
  一、聲明：請求為適法之判決。
  二、陳述：
      （一）被告丁○○請求亦能分得就彰化縣花壇鄉○○○段第二五三地號土地所
            設定之典權。
      （二）被告丁○○對喪葬費用之金額並無意見。
丁、本院依職權請彰化縣彰化市戶政事務所檢送被繼承人顏木枝生前申請印鑑證明之
    資料原本及八十八年間申請補發身分證之相關資料原本、請保證責任彰化縣第六
    信用合作社華陽分社檢送被繼承人顏木枝生前設戶之相關資料原本，並依職權囑
    託法務部調查局就原告提出之被繼承人顏木枝遺囑正本與彰化市戶政事務所提供
    之顏木枝印鑑登記印鑑卡、印鑑登記申請書、印鑑登記證明申請書及換領國民身
    分證申請書、彰化市第六信用合作社印鑑卡等之顏木枝本人簽名，鑑定是否為同
    一人所為。
    理    由
一、原告主張兩造之被繼承人顏木枝於八十九年七月二十九日死亡，原告與被告丙○○及被告丁○○之父顏垂統均為被繼承人顏木枝之子女，因顏垂統於七十三年七
    月十六日即已死亡，其應繼分爰由被告丁○○代位繼承，被繼承人顏木枝遺有如
    附表一所示之遺產，其中不動產部分即被繼承人顏木枝與訴外人顏牽、顏廷庸、
    顏信等就坐落彰化縣花壇鄉○○○段第二五三地號所設定之公同共有典權部分，
    並已依法辦理繼承登記，因被繼承人顏木枝於生前即立遺囑願將該公同共有典權
    由原告及被告丙○○等二人平均繼承，且被繼承人之遺產除該經核定價額為一百
    五十元之典權外，尚有現金存款計一百一十四萬九千四百八十二元，另原告為被
    繼承人支出喪葬費用計八千二百元茲因兩造對於公同共有之系爭遺產無法協議分
    割，為此依法請求裁判分割等語，業據提出內容相符之被繼承人顏木枝之繼承系
    統表一張、戶籍謄本八份、遺產免稅證明書影本一張、土地登記謄本一份、被繼
    承人遺囑影本一張、喪葬費估價單正本二張附卷可憑，且除被告丙○○否認遺囑
    之真正外，其餘事實被告丙○○、丁○○均不爭執，又查：原告提出之遺囑，係
    由遺囑人自書遺囑全文，記明年月日，並親自簽名，符合自書遺囑之法定形式，
    雖因兩造迄未提出被繼承人顏木枝生前其餘筆跡以供核對遺囑全文文字，然觀諸
    該遺囑內容一以貫之，筆觸前後一致，況本院囑託法務部調查局就原告提出之被
    繼承人顏木枝遺囑正本比對本院依職權調取之顏木枝印鑑登記印鑑卡、印鑑登記
    申請書、印鑑登記證明申請書及換領國民身分證申請書（彰化市戶政事務所提供
    ）、彰化市第六信用合作社印鑑卡等之顏木枝本人簽名，鑑定遺囑上有關「顏木
    枝」之字跡與上揭無爭議之筆跡是否相同，結果判認二者簽名筆劃特徵相同等情
    ，有該局九十二年六月廿六日調科貳字第０九二００二０五二００號鑑定通知書
    在卷可考，綜上，足認原告提出之前述遺囑為真正。至於遺囑人為求立具之遺囑
    合於法律規定、文意通順，而央請專業人士之律師先依其本意謄具草稿，再由遺
    囑人照本而為，並無損該遺囑之法律效力，被告顏世偉抗辯遺囑非真正乙節不足
    採信，原告之主張信為真實。
二、按「繼承人得隨時請求分割遺產。」「被繼承人之遺囑，定有分割遺產之方法，
    或託他人代定者，從其所定。」，民法第一千一百六十四條、第一千一百六十五
    條第二項定有明文，另依同法第一千一百二十三條第一款規定，「繼承人之特留
    分，依左列各款之規定：一直系血親卑親屬之特留分，為其應繼分二分之一。」
    。兩造因就被繼承人顏木枝之喪葬費用無法達成一致看法，致不能協議分割，本
    件遺產又無不能分割之情形，從而，原告依前揭規定請求分割遺產，自應准許，
    茲所應審究者係分割遺產之方法。查被繼承人顏木枝之遺產除該經核定價額為新
    台幣（下同）一百五十元之典權外，尚有現金存款計一百一十四萬九千四百八十
    二元，已如前述，是依被繼承人上開遺囑內容執行結果，並無侵害其他繼承人之
    特留分之情事，合先敘明。
三、次按，喪葬費用乃辦理被繼承人身後事所不可缺，參酌遺產及贈與稅法第十七條
    第一項第十款規定（註：原告及被告丙○○誤引同條項第九款），「被繼承人之
    喪葬費內，以一百萬元計算，應自遺產總額中扣除，免徵遺產稅。」，則繼承人
    為被繼承人支出之喪葬費用自應先於遺產中扣除歸由支出者取得後，若有餘額再
    予分割，始符公平。本件，原告支出喪葬費用八千二百元，被告丙○○支出喪葬
    費用計三十二萬二千六百五十四元（包括台北榮總懷遠堂治喪費用十一萬九千元
    、台北榮總遺體放行費用五千元、治喪期間香、燭、金、銀紙等費用一萬四千八
    百七十元、彰化墓地風水費用十三萬二千元、師父引領亡魂至墓地費用六千一百
    元、娘家四舅封釘紅包三千二百元、山下抬棺至墓地紅包一萬二千元、答禮用毛
    巾、手巾及大鼓車隊一萬元、遺體存放榮總冰櫃費用一萬二千七百六十元、取消
    在彰化預訂中式棺木燈籠違約金三千六百元、醫院急救費用一千一百二十四元、
    喪宴二千餘元以三千元計）部分，為兩造所不爭；另觀諸被告顏世偉提出、為兩
    造所不爭之「被繼承人顏木枝治喪行程表一份」內容，被繼承人顏木枝出殯當日
    之行程列有「瞻仰遺容大殮蓋棺」、「起靈請靈柩上車家屬辭謝親友出發至彰化
    墓園」等項，是被告顏世偉抗辯尚支出看墓地、棺木放水、抬祭品上山紅包一
    千八百元（一人六百元共三人）、入殮時司儀誦經師父紅包一千二百元（一人
    六百元共二人）靈柩車司機紅包一千二百元部份，不僅與前述被繼承人出殯行
    程相符，亦合於民情習俗，應屬可採，亦應先准由遺產中扣除歸被告丙○○取得
    ；至於被告顏世偉抗辯尚支出醫師開具死亡證明書紅包三千元、做七誦經費
    用二萬二千五百元、答禮辦桌費用逾三千元部份（一萬二千元）等費用，業據
    原告否認在卷，被告顏世偉復未舉證以實其說，且民俗除於出殯當日辦喪宴外，
    並無對前來拈香之人另設宴款待之習俗，另外，就有關亡者顏木枝日後撿骨、
    修墳費用八萬元部份，既屬未來之給付，現尚未實現，亦無預為請求之必要，況
    八萬元之譜亦屬無據，原告主張應待日後顏木枝撿骨時再由繼承人分攤費用等語
    自屬有理，是被告丙○○抗辯應先扣取上述─費用云云，尚難遽以採信而准
    予扣除取回，併此敘明。綜上，被繼承人顏木枝所遺就彰化縣花壇鄉○○○段第
    二五三地號土地所設定之公同共有典權部份，依顏木枝之遺囑所定分割方法，由
    原告及被告顏世偉平均繼承，維持公同共有；至於現金及銀行存款計一百一十四
    萬九千四百八十二元部份，除應先扣除原告及被告丙○○為被繼承人各自支出之
    喪葬費用，即先扣除八千二百元歸原告取得、扣除三十二萬六千八百五十四元歸
    被告丙○○取得外，餘由兩造各取得三分之一，並判決如主文第一項所示。
四、結論：原告之訴為有理由，並依民事訴訟法第八十條之一判決如主文。
中      華      民      國    九十二    年      九      月     十五     日
                                  臺灣彰化地方法院家事法庭
                                      法      官  簡  燕  子
右為正本係照原本作成，
如對本判決上訴，應於判決送達後十日內向本院提出上訴狀（須附繕本）。
（註：本件訴訟標的金額為新台幣三十八萬八千六百七十七元，依民事訴訟法第四百
二十七條第一項規定，應適用簡易訴訟程序，是兩造若有上訴，依同法第四百三十六
之一規定，應檢卷送本院合議庭裁判。）
        │
中      華      民      國    九十二    年      九      月    二十四    日
                                      法院書記官  陳  昌  哲
附表
┌───┬─────────────────┬──────────────────┐
│編號  │      遺    產    項    目        │       取       得       人         │
├───┼─────────────────┼──────────────────┤
│  一  │就彰化縣花壇鄉○○○段第二五三地號│由原告戊○○及被告丙○○平均繼承，維│
│      │土地所設定之典權                  │持公同共有。                        │
├───┼─────────────────┼──────────────────┤
│  二  │合作金庫銀行彰營分行定期儲蓄存款新│除應先扣除新台幣八千二百元歸原告顏麗│
│      │台幣四十萬元                      │華取得，扣除新台幣三十二萬六千八百五│
├───┼─────────────────┤十四元歸被告丙○○取得外，餘由兩造各│
│  三  │合作金庫銀行彰營分行活期儲蓄存款新│取得三分之一。                      │
│      │台幣十四萬八千四百八十二元        │                                    │
├───┼─────────────────┤                                    │
│  四  │彰化市第一信用合作社定期存款新台幣│                                    │
│      │四十萬元                          │                                    │
├───┼─────────────────┤                                    │
│  五  │彰化市第六信用合作社定期存款新台幣│                                    │
│      │二十萬元                          │                                    │
├───┼─────────────────┤                                    │
│  六  │現金新台幣一千元                  │                                    │
└───┴─────────────────┴──────────────────┘
附表一      （原告主張之分割方式）
┌───┬─────────────────┬──────────────────┐
│編號  │      遺    產    項    目        │       取       得       人         │
├───┼─────────────────┼──────────────────┤
│  一  │就彰化縣花壇鄉○○○段第二五三地號│由原告戊○○及被告丙○○平均繼承，維│
│      │土地所設定之典權                  │持公同共有。                        │
├───┼─────────────────┼──────────────────┤
│  二  │合作金庫銀行彰營分行定期儲蓄存款新│除應先扣除新台幣八千二百元歸原告顏麗│
│      │台幣四十萬元                      │華取得外，餘由兩造各取得三分之一。  │
├───┼─────────────────┼──────────────────┤
│  三  │合作金庫銀行彰營分行活期儲蓄存款新│兩造各取得三分之一。                │
│      │台幣十四萬八千四百八十二元        │                                    │
├───┼─────────────────┼──────────────────┤
│  四  │彰化市第一信用合作社定期存款新台幣│兩造各取得三分之一。                │
│      │四十萬元                          │                                    │
├───┼─────────────────┼──────────────────┤
│  五  │彰化市第六信用合作社定期存款新台幣│兩造各取得三分之一。                │
│      │二十萬元                          │                                    │
├───┼─────────────────┼──────────────────┤
│  六  │現金新台幣一千元                  │兩造各取得三分之一。                │
└───┴─────────────────┴──────────────────┤
                                                      │
                                                      │
附表二      （被告丙○○主張之分割方式）                                          │
┌───┬─────────────────┬──────────────────┤
│編號  │      遺    產    項    目        │       取       得       人         │
├───┼─────────────────┼──────────────────┤
│  一  │就彰化縣花壇鄉○○○段第二五三地號│由繼承人平均繼承（即各取得三分之一）│
│      │土地所設定之典權                  │。                                  │
├───┼─────────────────┼──────────────────┤
│      │合作金庫銀行等存款及現金共計新台幣│１、優先扣除被繼承人之喪葬費用（含撿│
│      │一百一十四萬九千四百八十二元      │骨、修墳（靈骨塔）預估費用），該等費│
│  二  │                                  │用由各墊付者取得，撿骨修墳（靈骨塔）│
│      │                                  │費用則預付予被告丙○○。            │
│      │                                  │２、其餘存款於扣除前項費用後，由繼承│
│      │                                  │人平均繼承（各取得三分之一）。      │
└───┴─────────────────┴──────────────────┤
                                                      │
                                                      │
附表三      （被告丙○○為被繼承人顏木枝支出喪葬費用明細表）                      │
┌────────────────┬─────────┬─────────────┤
│     項                 目      │金額（新台幣）    │    備              註    │
├────────────────┼─────────┼─────────────┤
│台北榮總懷遠堂治喪費用          │十一萬九千元      │收據影本乙紙              │
├────────────────┼─────────┼─────────────┤
│台北榮總遺體放行費用            │五千元            │收據影本乙紙              │
├────────────────┼─────────┼─────────────┤
│醫師開具死亡證明紅包            │三千元            │死亡證明乙紙              │
├────────────────┼─────────┼─────────────┤
│做頭、二、四、五、尾七誦經紅包  │二萬二千五百元    │依民俗習慣給付（一次四千五│
│                                │                  │百元共五次）              │
├────────────────┼─────────┼─────────────┤
│治喪期間香、燭、金、銀紙等費用  │一萬四千八百七十元│收據影本乙紙              │
├────────────────┼─────────┼─────────────┤
│彰化墓地風水費用                │十三萬二千元      │付款支票正反面影本二紙    │
├────────────────┼─────────┼─────────────┤
│師父引領亡魂至墓地費用          │六千一百元        │付款支票正反面影本二紙    │
├────────────────┼─────────┼─────────────┤
│看墓地、棺木放水、抬祭品上山紅包│一千八百元        │依民俗習慣給付（一人六百元│
│                                │                  │共三人）                  │
├────────────────┼─────────┼─────────────┤
│入殮時司儀誦經師父紅包          │一千二百元        │依民俗習慣給付（一人六百元│
│                                │                  │共二人）                  │
├────────────────┼─────────┼─────────────┤
│娘家四舅封釘紅包                │三千二百元        │依民俗習慣給付            │
├────────────────┼─────────┼─────────────┤
│靈柩車司機紅包                  │一千二百元        │依民俗習慣給付            │
├────────────────┼─────────┼─────────────┤
│答禮辦桌費用（三桌）            │一萬五千元        │收據影本乙紙              │
├────────────────┼─────────┼─────────────┤
│山下抬棺至墓地紅包              │一萬二千元        │依民俗習慣給付（一人一千二│
│                                │                  │百元共十人）              │
├────────────────┼─────────┼─────────────┤
│答禮用毛巾、手巾及大鼓車隊      │一萬元            │交付原告戊○○支付，收據未│
│                                │                  │交被告                    │
├────────────────┼─────────┼─────────────┤
│遺體存放榮總冰櫃費用            │一萬二千七百六十元│收據影本乙紙              │
├────────────────┼─────────┼─────────────┤
│醫院急救費用                    │一千一百二十四元  │收據影本一件              │
│                                │                  │                          │
├────────────────┼─────────┼─────────────┤
│雜費（原告在彰化預訂之中式棺木）│三千六百元        │因規格不符交由原告取消之違│
│                                │                  │約金                      │
├────────────────┼─────────┼─────────────┤
│預估日後撿骨、修墳費用          │八萬元            │經多方詢價得之            │
├────────────────┼─────────┼─────────────┤
│    合                    計    │四十四萬四千三百五│                          │
│                                │十四元            │                          │
└────────────────┴─────────┴─────────────┤
                                                      │
得上訴（註：本件訴訟標的金額為新台幣三十八萬八千六百七十七元，依民事訴訟法
第四百二十七條第一項規定，應適用簡易訴訟程序，是兩造若有上訴，依同法第四百
三十六之一規定，應檢卷送本院合議庭裁判。）                                              │
                                                      │
                                                      │
                                                      │


司法院資訊處製作；財團法人民間司法改革基金會備份。
